【裁判字號】    90,訴緝,1
【裁判日期】    900426
【裁判案由】    詐欺
【裁判全文】
臺灣臺北地方法院刑事判決                              九十年度訴緝字第一號
    公  訴  人  臺灣臺北地方法院檢察署檢察官
    被      告  乙○○
    選任辯護人  徐揆智
                陳怡如
右列被告因詐欺案件，經檢察官提起公訴（八十三年度偵字第七四七一號、第六○八
七號）及台灣台北地方法院檢察署檢察官移送併案審理（八十四年度偵字第一五○八
○號），本院判決如左：
    主  文
乙○○共同常業詐欺，累犯，處有期徒刑壹年陸月。
扣案之丙○○名義之合作金庫帳號Ｅ0－000000號存摺壹本沒收。
    事  實
一、乙○○曾犯詐欺罪，經台灣高等法院八十年度上訴字第三四二一號案件判處有期
    徒刑一年，甫於民國八十一年一月十一日因羈押折滿刑期執行完畢。乃不知悔改
    ，復基於意圖為自己不法所有之常業詐欺及違反證券交易法、公司法之概括犯意
    ，未經公司設立登記且未經證券主管機關核准，竟於八十二年七月七日，藉丙○○名義開立銀行帳戶，方便向不特定人詐財之實施，丙○○明知上情，仍基於幫
    助其遂行上開詐欺行為之實施，收受新台幣（下同）三萬元，而提供其所有之身
    分證，至台灣省合作金庫（以下簡稱合庫）城東支庫設立活存五二八六九─八號
    及至合庫松山支庫設立活存三一一六三─一號等丙○○帳戶，辦理通儲（可持存
    摺至合庫各支庫提款）及金融卡後，將該通儲存摺及金融卡交予乙○○使用，由
    乙○○以公司名義從事經營證券投資顧問事業為幌子，先接續在自立晚報及中時
    晚報等報紙上刊登「本公司（天天開心公司）由雷、陳、林、張、劉五大主力聯
    合組成，財力雄厚，陣容堅強．．參加會員絕無套牢之虞，絕對讓您每月獲利一
    倍以上」等不實廣告，載明股票明牌獲利情形，並刊登電話號碼（○二）000
    0000、0000000、0000000分別轉接至（○二）000000
    0、0000000、0000000再轉接至（○二）0000000、00
    00000號，使不特定人陷於錯誤，依約繳入會費每人十五萬元，並依指示將
    入會費匯入合庫城東支庫活存五二八六九─八號丙○○帳戶或松山支庫活存三一
    一六三─一號丙○○帳戶，乙○○則由其本人或其指定之人至不固定之合庫各支
    庫，以丙○○之存摺、印鑑章或金融卡提領現金，而甲○○（乙○○係其姊夫之
    叔叔）明知乙○○係以前述方法詐財，乃基於幫助之犯意而參與犯罪構成要件之
    行為，兩次與乙○○共同前往合庫提款，以甲○○入內提款，乙○○在外等候之
    方式在合庫支庫提款（含逮獲甲○○時提款）。嗣因乙○○未將呼叫器發給入會
    者，且明牌不靈，被害人邱昌榮始知受騙，而於八十三年一月五日向法務部調查
    局台北市調查處檢舉，經調查員佈線後，於八十三年三月五日上午十時許，在新
    店市合庫六合支庫查獲正在提領贓款之甲○○，扣有贓款十萬元，及丙○○所有
    之存摺一本，乙○○則趁隙逃逸，至此經由前述帳戶詐取之金額已達一千二百四
    十五萬一千二百零八元（五二八六九－八帳戶匯入款一千一百萬元，利息一百七
    十七元，三一一六三－一號帳戶匯入款一百四十五萬元，利息一千零三十一元）
    ，乙○○恃此為生，以之為常業。乙○○於甲○○被逮捕後，承前違反公司法及
    證券交易法之概括犯意，未經公司設立登記且未經證券主管機關核准，續於八十
    三年十二月十九日在財星日報刊登「本財團（日日興財團法人）聯合三大主力、
    法人、基金共同操盤．．每期推出主力黑馬股，每週讓您獲利一至三成以上，絕
    不放馬後砲．．請立刻加入本公司會員，絕對讓您每月獲利達一倍以上」等不實
    廣告，載明股票明牌獲利情形，並刊登電話號碼（○二）0000000、00
    00000、0000000、0000000號供不特定人洽詢，而以公司名
    義，經營證券投資顧問事業。
二、案經法務部調查局台北市調查處移送台灣台北地方法院檢察署檢察官偵查起訴及
    前財政部證券管理委員會移送同署檢察官併案審理。
    理  由
一、訊據被告乙○○矢口否認右開犯行，辯稱：伊不認識丙○○，沒有拿過丙○○的
    存摺，與甲○○僅見過兩次面，一次在雲林，一次在台北請客時，從未與甲○○
    一起去領錢，也沒有在報紙上刊登過廣告等語。惟查，右揭事實業據被害人邱昌
    榮、范禮炎及阮明風於偵查中指述綦詳（見八十三年度偵字第七四七一號偵查卷
    第二頁至第三頁、第五頁至第六頁及八十三年度偵字第六○八七號偵查卷第三十
    頁至第三十一頁），並有扣案之丙○○存摺及甲○○提領之贓款（見前述第六○
    八七號偵卷第四十頁）扣案可稽，且有被害人所提供之報紙廣告五件（見前述第
    六○八七號偵卷第三十六頁、第四十一頁至第四十五頁）及匯款憑條（見前述第
    七四七一號偵卷第四頁及前述第六○八七號偵卷第三十二頁、第三十五頁）在卷
    足憑，又被告如何以電話轉接之方式逃避追緝、被害人匯入款高達一千二百四十
    五萬一千二百零八元（見前述第六○八七號偵卷第八頁至第十六頁及前述第七四
    七一號偵卷第二十二頁），以及丙○○、甲○○與被告共犯常業詐欺罪，經本院
    以八十三年度訴字第二○四四號判決判處有期徒刑一年三月及一年後，迭經台灣
    高等法院以八十四年度上訴字第一八五八號、八十五年度上更（一）字第二八○
    號、八十六年度上更（二）字第一○七八號判決及最高法院以八十五年台上字第
    一二二○號、八十六年台上字第六三五七號、八十九年台上字第二○五八號判決
    確定認定屬實，有各該案卷內判決書附卷可稽，再甲○○兩次提領丙○○帳戶內
    款項（含逮獲甲○○時提款）時，均經被告指示並偕同前往，被告並在提領款項
    之合庫外等候，第一次提領十萬元，甲○○已隨即交給被告等情，業據證人即共
    犯甲○○到庭供證無訛（見本院九十年三月二十七日筆錄），且右揭財星日報刊
    登之廣告，確係被告委託刊登者，並有該報刊影本及財星日報八十四年六月十五
    日財星人字第○○○八號函在卷可稽（見併辦之八十四年度他字第七二三號卷第
    十頁及第十一頁），參以被告前曾以同一手法詐財，經台灣高等法院以八十年度
    上訴字第二四二一號案件判處有期徒刑一年確定，有該案判決書附卷足憑（見前
    述台灣高等法院八十四年度上訴字第一八五八號卷第三十五頁至第三十九頁），
    足見被告此次仍係以同一手法詐財。綜合以上各情，被告所辯，顯係卸責飾詞，
    不足採信。本件事證明確，被告犯行已堪認定。
二、核被告所為，係犯刑法第三百四十條之常業詐欺罪，違反證券交易法第十八條第
    一項，應依同法第一百七十五條處斷及違反公司法第十九條第一項，應依同法第
    十九條第二項處斷之罪。惟被告行為後，刑法第三百四十條，業經總統於八十八
    年二月三日以（八八）華總一義字第八八○○○二四七五○號令修正公布，修正
    後之罰金刑提高為五萬元以下，較之修正前之罰金刑五千元以下為高，依刑法第
    二條第一項從新從輕原則，應適用有利於行為人之修正前刑法第三百四十條處斷
    ；證券交易法第一百七十五條，業經總統於八十九年七月十九日以（八九）華總
    （一）義字第八九○○一七八七二○號令修正公布，同年月二十一日生效，修正
    後之罰金刑提高為新臺幣一百八十萬元以下，較之修正前之罰金刑為十五萬元（
    銀元）為高，依前述刑法從新從輕原則，應適用有利於行為人之修正前證券交易
    法第一百七十五條處斷；又公司法第十九條第二項，業經總統於八十六年六月二
    十五日以（八六）華總（一）義字第八六○○一四三一八○號令修正公布，同年
    六月二十七日生效，修正後之罰金刑為新台幣十五萬元以下，與修正前之罰金刑
    為五萬元（銀元）以下，依現行法規所定貨幣單位折算新台幣條例第二條規定，
    兩者所定罰金刑之刑度相同，依刑法第二條第一項從新從輕原則，應適用裁判時
    之法律即修正後之公司法第十九條第二項處斷。公訴意旨雖未敘及事實欄所載，
    被告在財星日報以「日日興財團法人」名義刊登廣告，而以公司名義經營證券投
    資顧問事業，應依證券交易法第一百七十五條、公司法第十九條第二項處斷之行
    為，但此行為，與右揭事實欄所載被告在自立晚報及中時晚報等報紙以「天天開
    心公司」名義刊登廣告，而以公司名義經營證券投資顧問事業，應依證券交易法
    第一百七十五條、公司法第十九條論罪科刑之行為，係被告於不同時期以不同公
    司名義，且於甲○○、丙○○被查獲後所為，不能認係包括於一個以公司名義經
    營證券投資顧問事業之範疇內，應認係被告基於概括犯意，以相同手法所犯構成
    要件相同之罪，有連續犯之裁判上一罪關係，為起訴效力所及，本院自得併予審
    酌，且其先後兩次犯行，應各依連續犯之規定論以一罪，並分別加重刑；至於被
    告於自立晚報及中時晚報等報紙以「天天開心公司」名義刊登廣告，雖有多次以
    公司名義經營證券投資顧問事業，但係在接續之時間內以同一公司名義所為，應
    認包括於一個以公司名義經營證券投資顧問事業之範疇內，此部分無連續犯之適
    用，併此敘明。又丙○○及甲○○雖係以幫助被告犯常業詐欺罪之犯意而為詐欺
    罪構成要件之行為，渠二人與被告間，仍均為共同正犯。被告所犯上開三罪間，
    有方法結果之牽連關係，為牽連犯，應依刑法第五十五條規定，從一重之常業詐
    欺罪處斷。又被告所犯既為常業詐欺罪，自無連續犯之問題，公訴人認應成立連
    續犯，尚有未洽，併予敘明。查被告有事實欄所載之犯罪科刑執行情形，有台灣
    高等法院檢察署刑案紀錄簡覆表在卷可按，其於刑之執行完畢後，五年以內再犯
    本件有期徒刑以上之罪，為累犯，應依法加重其刑。爰審酌被告犯罪之動機、目
    的、手段、品行、智識程度、所生危害及犯罪後猶飾詞卸責之態度等一切情狀，
    量處如主文所示之刑。另扣案以丙○○名義設立之合作金庫Ｅ0－000000
    號存摺一本，為共犯丙○○所有且係供渠等犯罪所用之物，業據共犯丙○○供述
    在卷（見前述第七四七一號偵卷第七頁反面及第八頁正反面），應依法宣告沒收
    ；至扣案之贓款十萬元，仍屬被害人之所有物，不在沒收之列，附此敘明。
據上論結，應依刑事訴訟法第二百九十九第一項前段，公司法第十九條第二項，八十
九年七月十九日修正前證券交易法第一百七十五條，八十八年二月三日修正前刑法第
十一條前段、第二條第一項、第二十八條、第三百四十條、第五十六條、第五十五條
、第四十七條、第三十八條第一項第二款，罰金罰鍰提高標準條例第一條前段，判決
如主文。
本案經檢察官張安箴到庭執行職務
中      華      民      國    九十      年      四      月    二十六    日
                                      臺灣臺北地方法院刑事第三庭
                                          法  官  劉  台  安
右正本證明與原本無異。
如不服本判決，應於判決送達後十日內，向本院提出上訴狀。
                                          書記官  張  汝  琪
中      華      民      國    九十      年      四      月      三十    日
附錄本案論罪科刑法條全文
刑法第三百四十條
以犯前條之罪為常業者，處一年以上七年以下有期徒刑，得併科五千元以下罰金。
證券交易法第一百七十五條
違反第十八條第一項、第二十二條、第四十三條第一項、第四十三條之一第二項、第
四十四條第一項至第三項、第六十條第一項、第六十二條第一項、第九十三條、第九
十六條至第九十八條、第一百十六條、第一百二十條、第一百五十七條之一第一項或
第一百六十條之規定者，處二年以下有期徒刑、拘役或科或併科十五萬元以下罰金。
公司法第十九條
未經設立登記，不得以公司名義經營業務或為其他法律行為。
違反前項規定者，行為人各處一年以下有期徒刑、拘役或科或併科新臺幣十五萬元以
下罰金，並自負其責；行為人有二人以上者，連帶負責，並由主管機關禁止其使用公
司名稱。


司法院資訊處製作；財團法人民間司法改革基金會備份。
